【裁判字號】    95,勞訴,46
【裁判日期】    971226
【裁判案由】    損害賠償
【裁判全文】
臺灣士林地方法院民事判決              95年度勞訴字第46號
原      告  丙○○
被      告  霆峰企業有限公司
法定代理人  甲○○
訴訟代理人  陳慶尚  律師
複 代理 人  孫大昕  律師
            葉又華  律師
            黃尹貞  律師
上列當事人間損害賠償事件，本院於97年12月12日言詞辯論終結
，判決如下：
    主  文
被告應給付原告新臺幣伍拾伍萬陸仟伍佰元，及自民國九十五年
十一月二十一日起至清償日止，按年息百分之五計算之利息。
原告其餘之訴駁回。
訴訟費用由被告負擔。
本判決第一項於原告以新臺幣壹拾玖萬供擔保後得假執行。但被
告如以新臺幣伍拾伍萬陸仟伍佰元為原告預供擔保後，得免予假
執行。
原告其餘假執行之聲請駁回。
    事實 及理由
一、原告起訴主張：原告之養子游東昇，於民國93年11月16日起
    任職於被告公司，擔任賣場銷售員。然被告卻未於游東昇到
    職當日，依勞工保險法第11條規定，為其加保勞工保險，致
    游東昇於93年11月20日自殺身亡後，原告喪失請領勞工保險
    金喪葬津貼及遺屬津貼之權利。倘被告於游東昇到職時，即
    為其申請加保，則原告得領取35個月合計新臺幣（以下同）
    577,500 元之勞工保險死亡給付，故依民法第184 條第1 項
    前段及勞工保險條例第72條規定，於本院聲明：(一)被告應給
    付原告577,500 元及自起訴狀繕本送達之翌日（即95年11月
    21日）起至清償日止，按年息百分之五計算之利息。(二)訴訟
    費用由被告負擔。(三)請准原告預供擔保宣告假執行。
二、被告則以：游東昇係由被告之北區經理丁○○應徵面試，並
    約定游東昇應於93年11月20日至汐止賣場到職上班，由丁○
    ○帶領其進入該賣場通道，然游東昇並未依約到職上班，嗣
    於當日23時許自殺身亡。是游東昇實際上根本未到職，被告
    無為其加保勞工保險之義務，原告自不得依勞工保險法第72
    條規定，請求被告賠償等語置辯，故聲明：(一)原告之訴及假
    執行之聲請均駁回。(二)訴訟費用由原告負擔。(二)如受不利判
    決，願供擔保請准免予假執行。
三、不爭執之事項：
  (一)游東昇為原告之養子。
  (二)游東昇於93年11月20日死亡。
  (三)被告於93年11月22日寄出游東昇之勞工保險加保申請書。
四、本院查：
  (一)原告之養子游東昇於93年11月20日死亡前，已任職於被告公
    司，被告未即時為其加保勞工保險：
    (1)原告主張被告未即時於其養子游東昇到職之當日，依勞工
      保險條例第6 條規定，列表通知保險人一節，業據其提出
      錄音帶及其譯文（見本院卷第16頁）、銷售日本魔術拖把
      話術要領之文件及筆記（見本院卷第38頁）為證。
    (2)前開錄音譯文之內容，經本院勘驗錄音結果，確與錄音內
      容相符（見本院卷第121 頁）。而有關前開錄音內容之參
      與對話者，經本院通知證人乙○○到庭證稱：錄音帶的講
      話應該是伊在講，伊確實有跟原告出去，要聽錄音帶也可
      以作假，…錄音帶是不是伊講的伊，伊不敢確定…伊和原
      告出去的時候是在車上，伊坐在駕駛座開車，當時有停在
      路邊，好像也有開動，伊記得最清楚的就是當時伊在車上
      等語。證人乙○○就其是否為參與對話之人一事，證詞略
      見反覆，然本院於直接審理時，觀察證人先為與錄音內容
      不同之陳述，嗣於聽聞錄音內容後急於自清之反應及表情
      ，並參酌證人乙○○於聽聞錄音內容後，即能回憶起對應
      之場景等情，認為證人乙○○確實為參與對話之人，且錄
      音內容應無所指作假情事。
    (3)又由前開錄音內容觀之，證人乙○○於與原告對話時，已
      明確表示游東昇經其介紹到公司上班，正式開始工作2 天
      ，且證件已經交給公司。而游東昇於93年11月20日死亡，
      經查該日為星期六，其正式工作2 日，至遲於93年11月19
      日非星期六、日即已到職，並無假日無法通知勞工保險保
      險人之情事，被告遲至93年11月22日始寄出游東昇之勞工
      保險加保申請書，顯未即為其加保勞工保險。
    (4)被告雖抗辯公司與游東昇約定93年11月20日到職，但未依
      約到職。證人乙○○亦具結證稱：伊從未講過游東昇已到
      公司正式上班云云，然查：
      1.證人乙○○此部分證述，核與前揭錄音內容不符合，可
        信度存有疑慮。
      2.游東昇於93年11月20日晚上自殺後，警方曾於隔日白天
        電話通知證人乙○○，乙○○獲悉後，即通知公司負責
        應徵游東昇之丁○○，此經證人乙○○證述在卷（見院
        卷第第110 頁），足見被告公司於游東昇死亡翌日即93
        年11月21日已知悉此消息。倘若游東昇與被告公司果真
        約定於93年11月20日到職，且未依約實際到職，衡情被
        告並無理由於93年11月22日再寄出游東昇之勞工保險加
        保申請書。被告公司於獲知游東昇死亡後，猶仍寄出，
        可以推知游東昇之前應有到職之事實。
      3.有關被告公司仍於93年11月22日寄出游東昇之勞工保險
        加保申請書之原因，被告公司之代表丁○○雖於95年8
        月15日在台北縣政府處理勞資爭議協調會議中解釋稱：
        勞工游東昇於93年11月19日應徵面試，與勞方約定於93
        年11月20日至汐止家樂福賣場報到上班，並通知人事辦
        理投保手續，當日勞方未到汐止家樂福賣場上班，由於
        星期一為伊休假，有關勞方投保一事，來不及通知公司
        人事云云（見本院卷第132 頁）。然查乙○○復證稱：
        星期四（即93年11月18日）游東昇就拿證件給公司之陳
        碗柔，隔天與主任約定星期六去上班等語（見本院卷第
        110 頁）。則被告公司如果不須確認游東昇星期六有無
        到班，即可寄出加保申請書，理應於93年11月19日星期
        五即寄出加保申請書，較符常理，亦較能保障勞資雙方
        之權益。被告至93年11月22日再行寄出，衡情應經確認
        游東昇確已到職。據此，丁○○前揭解釋，應係為被告
        公司卸責之詞，不能採信。
    (5)原告提出之「銷售日本魔術拖把話術要領之文件及筆記」
      ，經證人乙○○證實文件其提供予游東昇，筆記則係游東
      昇所寫（見本院卷第118 頁、第120 頁），由其筆記內容
      之豐富，可以窺見游東昇投入被告公司產品銷售之程度甚
      深，實難想像游東昇於93年11月19日與被告公司約定於93
      年11月20日到職，於第一天上班即未到職。
    (6)綜上所陳，原告之養子游東昇應於93年11月20日死亡前，
      即已任職於被告公司，且被告未即時於游東昇到職日即為
      其加保勞工保險。被告辯稱原告之養子未依約到職一節，
      應係卸責之詞，無法採信。
  (二)原告得請求被告賠償損失：
    (1)按符合勞工保險條例第6 條規定之勞工，各投保單位應於
      其所屬勞工到職、入會、到訓、離職、退會、結訓之當日
      ，列表通知保險人，勞工保險條例第11條第1 項定有明文
      。又投保單位不依本條例之規定辦理保險手續者，勞工因
      此所受之損失，並應由投保單位依本條例規定之給付標準
      賠償之，此見勞工保險條例第72條第1 項規定即明。
    (2)本件原告之養子游東昇任職被告公司時，為15歲以上，60
      歲以下之勞工，乃符合勞工保險條例第6 條規定之勞工，
      被告未依勞工保險條例第11條規定，於其到職日辦理保險
      手續，原告因而受有損害，被告自應依勞工保險條例規定
      之給付標準賠償原告。
  (三)被告應賠償原告之數額為556,500元及其遲延利息：
    (1)按被保險人死亡時，按其平均月投保薪資，給與喪葬津貼
      5 個月。遺有配偶、子女及父母、祖父母或專受其扶養之
      孫子女及兄弟、姊妹，且參加保險年資合計已滿2 年者，
      按被保險人平均月投保薪資，1 次發給30個月遺屬津貼，
      其受領之順序依序為配偶及子女、父母、祖父母、
      孫子女、兄弟、姊妹，97年8 月13日修正前勞工保險
      條例第63條第1 項第3 款、第65條分別規定甚明。
    (2)本件游東昇93年11月20日死亡當月起前6 個月平均薪資為
      18,550 元 ，死亡時無配偶及子女，原告為其養父，亦無
      配偶，故被告如依規定為游東昇投保勞工保險，其死亡後
      ，原告依照前述規定，得領取遺屬津貼30個月，合計556,
      500 元（18550 ×30＝556500）。至於喪葬津貼，則因原
      告亦投保勞工保險，並已以同一事由，向勞工保險局領取
      以月投保薪資為42,000元計算2.5 個月之喪葬津貼105,00
      0 元，依同條例第22條規定不得重複請領，此有勞工保險
      局函附卷可考（見本院卷第84頁），是原告因被告未依規
      定為游東昇投保，所受之損害數額應為556,500 元。
    (3)又按給付無確定期限者，債務人於債權人得請求給付時，
      經其催告而未為給付，自受催告時起，負遲延責任。其經
      債權人起訴而送達訴狀，或依督促程序送達支付命令，或
      為其他相類之行為者，與催告有同一之效力。本件給付確
      確定期限，原告於得請求給付時，起訴向被告請求，並經
      本院送達訴狀，依照前開法規定，已生催告之效力，被告
      應自受催告時起，負遲延責任。是原告自得請求被告就前
      揭應賠償數額，自起訴狀繕本送達之翌日起至清償日止，
      按法定利率百分之五計付利息。
五、綜上所述，原告之養子游東昇於93年11月20日死亡前已任職
    於被告公司，被告公司未即時為其加保勞工保險，致原告受
    有不得領取勞工保險30個月遺屬津貼556,500 元之損失，原
    告依據勞工保險條例第72條第1 項，請求被告給付556,500
    元及自起訴狀繕本送達之翌日（即95年11月21日）起至清償
    日止，按年息百分之5 計算之利息，核屬有據，應予准許。
    至原告請求，逾此部分，則無理由，應予駁回。又原告之訴
    經本院淮許部分，兩造均陳明願供擔保，聲請宣告假執行或
    免予假執行，本院經核無不合，爰分別酌定相當擔保金額予
    以准許。而原告之訴經本院駁回部分，其假執行之聲請則失
    所附麗，應予駁回。
六、據上論結，原告之訴一部為有理由，一部為無理由，依民事
    訴訟法第79條、第389 條第1 項第5 款、第392 條第2 項，
    判決如主文。
中    華    民    國    97    年    12    月    26    日
                  民事第一庭法  官  周群翔
以上正本係照原本作成。
如對本判決上訴須於判決送達後20日內向本院提出上訴狀。
中    華    民    國    97    年    12    月    26    日
                            書記官  阮弘毅


司法院資訊處製作；財團法人民間司法改革基金會備份。
